臺灣臺南地方法院交通事件裁定　　　　 94年度交聲字第318號
移送機關　交通部公路總局嘉義區監理所新營監理站
受處分人
即異議人　甲○○○
上列受處分人因違反道路交通管理處罰條例案件，對於交通部公
路總局嘉義區監理所新營監理站民國94年5月27日所為之裁決處
分（處分案號：新監裁違字第裁73-BB0000000號）聲明異議，本
院裁定如下：
    主  文
異議駁回。
    理  由
一、原處分意旨略以：受處分人即異議人甲○○○所有之車牌號
    碼VN-6832號自用小客車，於民國94年3月25日下午3點45分
    左右，經人駕駛並在行經最高速限為時速50公里之高雄市○
    ○○路502之1號前時，為高雄市政府警察局交通隊警員以雷
    達測速照相儀器測得該小客車之行車時速高達73公里，已超
    過最高速限23公里，而經警對於該車之所有人即異議人逕行
    開單舉發。後來原處分機關即交通部公路總局嘉義區監理所
    新營監理站經查證結果，亦以上開違規事實明確，乃依照道
    路交通管理處罰條例第40條第1項之規定，裁處該小客車之
    所有人即異議人罰鍰新台幣2千4百元（另因異議人未領有小
    型車以上駕駛執照而不予記點）。
二、聲明異議意旨則略以：受處分人即異議人甲○○○雖不否認
    其所有之車牌號碼VN-6832號自用小客車，於94年3月25日下
    午3點45分左右，有經人駕駛並在行經最高速限為時速50公
    里之高雄市○○○路502之1號前，為高雄市政府警察局交通
    隊警員以雷達測速照相機，測得該車之行車速度係時速73公
    里，而經警逕行開單舉發等事實。然因前述小客車雖為異議
    人所有，但上開違規事實並非異議人所為，原處分機關自不
    能對其裁罰。又前開小客車於違規當時之行車速度，亦非如
    裁決書違規事實欄所載「超過規定之最高時速20公里以上」
    。另該路段係4線車道，卻設限時速不得逾50公里，顯有不
    當。此外，違規裁罰金額亦顯屬過高，請予以酌減，乃提起
    本件異議等語。
三、按汽車駕駛人，行車速度，超過規定之最高時速，處新台幣
    1千2百元以上2千4百元以下罰鍰，道路交通管理處罰條例第
    40條第1項定有明文；其次，按汽車駕駛人有違規行為經以
    科學儀器取得證據資料者，當場不能或不宜攔截製單舉發者
    ，得對汽車所有人逕行舉發處罰；至前項逕行舉發，應記明
    車輛牌照號碼、車型等可資辨明之資料，查明汽車所有人姓
    名或名稱、住址後，製單舉發處罰之，道路交通管理處罰條
    例第7條之2第1項第6款及第2項亦分別規定甚明。
四、經查：
    （一）受處分人即異議人甲○○○並不否認其所有之車牌號
          碼VN-6832號自用小客車，於94年3月25日下午3點45
          分左右，有經人駕駛並行經最高速限為時速50公里之
          高雄市○○○路502之1號前之事實。又上開小客車於
          前述時間，經人駕駛而行經同盟三路502之1號前時，
          為高雄市政府警察局交通隊警員以雷達測速照相機，
          測得行車速度係時速73公里，而有超過規定最高時速
          20公里以上之違規情事，則有高雄市政府警察局高市
          警交相字第BB0000000號舉發違反道路交通管理事件
          通知單1紙，以及該警察局94年7月13日高市警交字第
          0940048318號函附之違規超速採證照片1張附卷足憑
          。另詳細觀察本件違規超速採證照片及相關數值視窗
          內容，可知94年3月25日下午3點45分左右，該車牌號
          碼VN-6832號自用小客車之駕駛人違規當時，測速照
          相儀器所拍攝之照片，亦明確顯示當時之行車速度為
          時速73公里，顯見異議人所有之上述小客車，於前述
          時、地，經人駕駛而有行車速度超過最高速限20公里
          以上之違規事實，應尚可認定。
    （二）其次，道路交通管理處罰條例第9條第1項規定：「本
          條例所定罰鍰之處罰，行為人接獲違反道路交通管理
          事件通知單後，於15日內得不經裁決，逕依第92條第
          3項之罰鍰基準規定，向指定之處所繳納結案；不服
          舉發事實者，應於15日內，向處罰機關陳述意見；其
          不依通知所定期限前往指定處所聽候裁決，且未依規
          定期限繳納罰鍰結案或向處罰機關陳述意見者，處罰
          機關的逕行裁決之」，可知行為人（包括逕行舉發之
          汽車所有人）於接獲違反道路交通管理事件通知單後
          ，如未依規定期限繳納罰鍰結案，或向處罰機關陳述
          意見，則處罰機關即得直接對於該行為人或逕行舉發
          之汽車所有人予以裁處。又受處分人即異議人劉吳碧
          珠係於94年4月15日親自收受上開舉發通知單之掛號
          郵件一節，則有前開高市警交字第0940048318號函附
          之送達證書影本1紙在卷可參，而異議人收受該舉發
          通知單後並未依照前述規定在期限內繳納罰鍰結案，
          或向處罰機關陳述意見，故原處分機關即交通部公路
          總局嘉義區監理所新營監理站因此而逕行參酌違反道
          路交通管理事件統一裁罰基準表之相關內容，並以該
          小客車駕駛人之行車速度，超過規定之最高時速20公
          里以上，進而裁處異議人罰鍰新台幣2千4百元，於法
          即非無據，故異議人前述所辯：本件裁罰金額顯屬過
          高等情，經核並非有理。
    （三）至於受處分人即異議人甲○○○雖另辯稱：本件超速
          違規事實並非異議人所為，不應處罰異議人等語。然
          逕行舉發違反道路交通管理事件，經汽車所有人依通
          知單之應到案日期前到案，並告知違規駕駛人姓名、
          身分證統一編號及住址者，處罰機關應即另行通知違
          規駕駛人到案依法處理；逾應到案日期，處罰機關應
          依道路交通管理處罰條例第85條3項規定處罰該汽車
          所有人，違反道路交通管理事件統一裁罰基準及處理
          細則第24條定有明文，而本件異議人並未於舉發違反
          道路交通管理事件通知單上指定之應到案日期即94年
          5月24日前到案，且未於前開應到案日期前向原處分
          機關告知本件實際違規駕駛人之姓名、身分證統一編
          號及住址等年籍資料一情，則有交通部公路總局嘉義
          區監理所新營監理站94年8月1日嘉監營字第09400052
          38號函1紙存卷可佐，故原處分機關根據上開違反道
          路交通管理事件統一裁罰基準及處理細則第24條之規
          定，進而依照道路交通管理處罰條例第85條第3項「
          關於車輛駕駛人之處罰，如應歸責於車輛所有人者，
          處罰車輛所有人」之意旨，而處罰該小客車之所有人
          即異議人，經核亦應無違法不當之處。
    （四）此外，受處分人即異議人甲○○○雖又辯稱：本件違
          規地點之路段係4線車道，卻設限時速不得逾50公里
          ，顯有不當等語，然因道路最高速限之設定，係由相
          關主管機關斟酌該道路之路線設計、道路狀況、交通
          流量、肇事資料、道路周邊環境及其他相關因素而綜
          合分析評量後所為之判斷，除非確有顯然不當之情形
          外，本院尚難逕行為不同之認定。何況觀察本件違規
          測速採證照片內容，則可發現本件違規地點，係屬高
          雄市○○市區道路，而且屬於同向單一快車道及單一
          慢車道，即雙向2車道，而非雙向4車道之路段（異議
          人稱該路段係4線車道之路段並非適當），故該路段
          之最高速限經主管機關設定為時速50公里，經核亦在
          正常合理之範圍內。因此，足見異議人上開所辯亦非
          有理，而不足採。
五、綜上所述，受處分人即異議人甲○○○所有之上述小客車，
    於前開時、地，經人駕駛行經最高速限為時速50公里之路段
    時，行車速度為時速73公里，而有超速之違規事實既可認定
    ，則原處分機關即交通部公路總局嘉義區監理所新營監理站
    ，據此並引用道路交通管理處罰條例第40條第1項之規定，
    並參酌違反道路交通管理事件統一裁罰基準表之相關內容，
    而裁處異議人罰鍰新台幣2千4百元（另因異議人未領有小型
    車以上駕駛執照而未予記點），於法尚即無不當。至本件異
    議內容，經核並無理由，故應予以駁回。
六、據上論斷，應依道路交通案件處理辦法第19條，裁定如主文
    。
中　　華　　民　　國　　94　　年　　 9　　月　  12　　日
　　　　　　　　　交通法庭    法　官　陳志成
以上正本證明與原本無異。
如不服本裁定應於送達後5日內向本院提出抗告狀。
      　　　　　　　　　　　　書記官　黃瓊蘭
中　　華　　民　　國　　94　　年　　 9　　月　  12　　日
